【裁判字號】    95,上易,208
【裁判日期】    950630
【裁判案由】    損害賠償
【裁判全文】
臺灣高等法院民事判決                 95年度上易字第208號
上  訴  人  昇美實業有限公司
法定代理人  丁○○
被 上 訴人  同盛國際股份有限公司
法定代理人  戊○○
                        樓
訴訟代理人  甲○○
                        樓
追 加 被告  乙○○
            己○○
            慶大運通股份有限公司
上  一  人
法定代理人  丙○○
訴訟代理人  陳君聖律師
上列當事人間請求損害賠償事件，上訴人對於中華民國九十五年
一月十二日台灣台北地方法院九十四年度訴字第二四九七號第一
審判決提起上訴，並於本院為訴之追加，經本院於九十五年六月
十三日言詞辯論終結，判決如下：
    主    文
追加被告己○○應給付上訴人新台幣壹拾萬貳仟元及自民國九十
五年四月二十一日起，至清償日止，按年息百分之五計算之利息
。
上訴及其餘追加之訴均駁回。
第二審（含追加之訴）訴訟費用由追加被告己○○負擔十分之一
，餘由上訴人負擔。
    事 實 及 理 由
一、按當事人於第二審為訴之變更、追加，非經他造同意，不得
    為之，但請求之基礎事實同一者，不在此限，民事訴訟法第
    四百四十六條第一項但書、第二百五十五條第一項第二款定
    有明文。本件上訴人原起訴請求被上訴人應負侵權行為損害
    賠償責任，嗣於本院追加乙○○、己○○及慶大通運股份有
    限公司（下稱慶大公司）為被告，請求彼等應與被上訴人連
    帶負損害賠償責任，核其主張之基礎事實均屬同一，依上開
    規定，應予准許；又追加被告乙○○、己○○均未於言詞辯
    論期日到場，核無民事訴訟法第三百八十六條所列各款情形
    ，爰依上訴人之聲請，由其一造辯論而為判決，合先敘明。
二、上訴人聲明求為判決：(一)原判決廢棄。(二)被上訴人與追加被
    告應連帶給付上訴人新台幣（下同）一百二十萬元，及自上
    訴理由狀繕本送達之翌日即民國（下同）九十五年四月十一
    日起，至清償日止，按年息百分之五計算之利息。
    被上訴人聲明求為判決：上訴駁回。
    追加被告慶大公司聲明求為判決：上訴人追加之訴駁回。
    追加被告乙○○未於言詞辯論期日到場，惟據其以前到場聲
    明求為判決：上訴人追加之訴駁回。
    追加被告己○○未於言詞辯論期日到場，亦未提出書狀作何
    聲明或陳述。
三、上訴人起訴主張：伊於九十年三月二十九日經追加被告乙○
    ○、己○○二人之招攬，委託被上訴人運送六噸白板紙至中
    國大陸廣州東莞沙田國際碼頭，惟被上訴人承運之四十九噸
    貨物中，僅有伊託運之白板紙有合同批文，其他四十三噸貨
    物均未取得合同批文，且偽造提單載明其所承運之貨物均為
    白板紙，致中國大陸海關認定該批貨物係走私物品，因而被
    查封沒收，並查封伊之大陸工廠，致伊受有上開貨物、罰款
    及處理費用等損失。又追加被告乙○○為訂艙之人、追加被
    告慶大公司為更改貨櫃數量之人、追加被告己○○則為攬貨
    之人，彼等應負共同侵權行為之連帶損害賠償責任等情。爰
    依共同侵權行為之法則，求為命被上訴人與追加被告連帶給
    付一百二十萬元，並加付法定遲延利息之判決。
    被上訴人則以：伊並未接受上訴人託運貨物，僅於九十年三
    月三十日接受追加被告慶大公司之委託，辦理二只貨櫃至中
    國大陸東莞沙田國際碼頭之報關手續，且追加被告慶大公司
    將貨物交予伊時已裝櫃完成，伊無法得知其內裝有走私之貨
    物；又追加被告乙○○、己○○二人，均非受僱於伊公司之
    業務人員，本件訴訟與伊無關等語；而追加被告乙○○亦以
    ：伊並未受上訴人之委託處理系爭貨櫃之運送，亦未與追加
    被告慶大公司接洽本件運送事宜等語；追加被告慶大公司亦
    以：伊固有與上訴人成立承攬運送契約，惟係上訴人同意以
    併櫃方式夾帶訴外人協能工業股份有限公司（下稱協能公司
    ）之迪倫絲及不銹鋼捲等無合同批文之貨物，交換其白板紙
    免付運費，伊並無侵權行為；又縱認伊有侵權行為，惟上訴
    人之請求權亦已罹於二年時效，伊亦得拒絕給付等語，資為
    抗辯。
四、兩造不爭執之事實：
   (一)上訴人於九十年三月二十九日委託追加被告慶大公司承攬
     運送系爭六噸白板紙（其價格為每噸一萬七千元，計十萬
     二千元）至中國大陸廣州東莞沙田國際碼頭，該公司再委
     託被上訴人辦理報關手續，因併櫃加運訴外人協能公司四
     十三噸未取得合同批文之貨物，被中國大陸當局認定為走
     私物品，而遭全部查封沒收（見原審卷五頁至六頁之裝貨
     單及載貨證券）。
   (二)被上訴人僅係負責系爭貨物之報關手續，與追加被告乙○
     ○均未參與本件併櫃作業，為上訴人及追加被告慶大公司
     所不爭執（見本院卷一四一頁之準備程序筆錄、一六二頁
     背面之言詞辯論筆錄）。
五、上訴人主張伊於九十年三月二十九日經追加被告乙○○及追
    加被告慶大公司之經理即追加被告己○○二人之招攬，委託
    追加被告慶大公司承攬運送系爭六噸白板紙至中國大陸廣州
    東莞沙田國際碼頭，該公司再委託被上訴人辦理報關手續，
    因追加被告乙○○、己○○與追加被告慶大公司及被上訴人
    併櫃加運四十三噸未取得合同批文之貨物，被中國大陸當局
    認定為走私物品，伊託運之物品亦被查封，造成伊受有一百
    二十萬元之損失等情，並提出裝貨單及載貨證券為證（見原
    審卷五頁至六頁），而被上訴人及追加被告乙○○、慶大公
    司則予以否認，並以前開情詞置辯。經查：
  (一)關於追加被告己○○、慶大公司部分：
   (1)上訴人主張系爭白板紙係經追加被告慶大公司之業務經理
     即追加被告己○○之招攬，而由追加被告慶大公司為承攬
     運送人等情，已為追加被告慶大公司所自認（見本院卷一
     一二頁之準備程序筆錄、一六二頁背面之言詞辯論筆錄）
     ，且追加被告己○○已於相當時期受合法之通知，而於言
     詞辯論期日不到場（見本院卷六二頁、一二九頁、一四七
     頁之準備程序通知書及言詞辯論通知書、一六一頁至一六
     三頁之言詞辯論筆錄），亦未提出準備書狀爭執，依民事
     訴訟法第二百八十條第三項、第一項規定，應視同自認，
     自應認上訴人就此部分之主張為真實。
   (2)雖追加被告慶大公司抗辯伊固有與上訴人成立承攬運送契
     約，惟係上訴人同意以併櫃方式夾帶訴外人協能公司之迪
     倫絲及不銹鋼捲等未取得合同批文之貨物，交換其白板紙
     免付運費，伊並無侵權行為云云，惟查上訴人託運之白板
     紙係已取得合同批文之貨物，既為追加被告慶大公司所不
     爭執，衡之常情，上訴人豈有可能為區區之運費而同意與
     未取得合同批文之貨物併櫃之理？足見上訴人主張伊並未
     同意與訴外人協能公司之上開未取得合同批文之貨物併櫃
     ，應屬可取，追加被告慶大公司所為之上開抗辯，殊不足
     取。
   (3)按因故意或過失不法侵害他人之權利者，負損害賠償責任
     ；又公司之經理人在執行職務之範圍內，亦為公司負責人
     ；又公司負責人對於公司業務之執行，如有違反法令致他
     人受有損害時，對他人應與公司負連帶賠償之責，民法第
     一百八十四條第一項前段、公司法第八條、第二十三條第
     二項分別定有明文。查追加被告己○○既不法侵害上訴人
     之權利，已如上述。則上訴人依上開規定，請求追加被告
     己○○、慶大公司連帶賠償其所受之損害，自屬有據。爰
     就上訴人請求之各項金額應否准許，分述如下：
     上訴人主張伊所有上開貨物本屬合法持有合同批文，得輸
     入中國大陸，因追加被告慶大公司之業務經理即追加被告
     己○○將之與訴外人協能公司之上開走私物品併櫃而被認
     定為走私貨物一併查封沒收，致伊受有如下之損失：白板
     紙六噸，每噸一萬七千元，計十萬二千元；又律師費五萬
     元、雜費三萬元、車馬費八萬元；又大陸台灣五年往返機
     票、車資共三十萬元，願減縮祇請求十三萬八千元；又大
     陸有關人員送禮、吃飯六十萬元及慰藉金二十萬元，合計
     一百二十萬元，惟經核其中上訴人託運之白板紙六噸被中
     國大陸沒收，其每噸價格為一萬七千元，計十萬二千元部
     分（其計算式為：17000元×6＝102000元），既為追加被
     告己○○、慶大公司所不爭執，則上訴人請求追加被告己
     ○○、慶大公司連帶如數賠償上開損害，及自九十五年四
     月十一日上訴理由狀繕本送達之翌日即九十五年四月二十
     一日起，至清日止，按年息百分之五計算之利息，自屬有
     據；至其餘部分之請求，既未據其提出任何證據以實其說
     ，且均非屬因本件侵權行為所受之損害，即屬無據。
   (4)惟按因侵權行為所生之損害賠償請求權，自請求權人知有
     損害及賠償義務人時起，二年間不行使而消滅；又連帶債
     務人中之一人消滅時效已完成者，除該債務人應分擔之部
     分外，他債務人仍不免其責任，民法第一百九十七條第一
     項前段、第二百七十六條第二項、第一項分別定有明文。
     查上訴人自認系爭六噸白板紙及併櫃加運四十三噸未取得
     合同批文之迪倫絲及不銹鋼捲等貨物，運抵中國大陸廣州
     東莞沙田國際碼頭後，於九十年四月十一日被中國大陸當
     局認定為走私而被查封，迨九十年七月二十七日中國大陸
     緝私人員復至伊公司大陸廠，向伊公司之負責人丁○○調
     查，伊公司之負責人丁○○即已於九十年九月間對追加被
     告慶大公司之負責人丙○○提出刑事告訴（見本院卷一六
     三頁之言詞辯論筆錄），業經本院向台灣台北地方法院檢
     察署調取九十一年度偵字第二二五Ｏ五號、九十二年度偵
     字第七九三號上訴人公司之負責人丁○○告訴追加被告慶
     大公司之負責人丙○○等詐欺案件卷宗查明屬實（見本院
     卷五六頁至五八頁）；準此，上訴人至遲於九十年九月間
     即已知悉有損害及賠償義務人，則其侵權行為損害賠償請
     求權之二年時效即應自斯時起算，乃上訴人遲至九十五年
     四月十一日始在本院追加慶大公司為被告提起本件訴訟（
     見本院卷八六頁之追加起訴狀之收文日期戳），足見上訴
     人之侵權行為損害賠償請求權顯已罹於二年時效而消滅，
     並已據追加被告慶大公司為時效抗辯並聲明拒絕給付（見
     本院卷一四九頁之答辯狀、一六三頁之言詞辯論筆錄）。
     惟其與追加被告己○○間，依上開公司法之規定，並無應
     分擔之部分，是追加被告己○○仍不能免除其所應負全部
     給付之責任。
  (二)關於被上訴人及追加被告乙○○部分：
    上訴人對於被上訴人及追加被告乙○○所主張之上開事實，
    為被上訴人及追加被告乙○○所否認，並以前開情詞置辯。
    經查：被上訴人並未受上訴人之委託承攬運送系爭貨物，僅
    於九十年三月三十日受追加被告慶大公司之委託，辦理系爭
    貨物出口至中國大陸東莞沙田國際碼頭之報關手續；且追加
    被告慶大公司將貨物交予被上訴人時已裝櫃完成，被上訴人
    已無法得知貨櫃內裝有走私之貨品；又追加被告乙○○、己
    ○○二人亦均非受僱於被上訴人。至追加被告乙○○原係訴
    外人通達國際集運有限公司之經理，已於九十二、三年間離
    職，並未參與本件系爭六噸白板紙出口之業務等情，為上訴
    人所不爭執，已如上述；此外，上訴人復不能舉證證明被上
    訴人及追加被告乙○○有參與上開走私貨品併櫃之不法侵權
    行為。則被上訴人及追加被告乙○○自不負連帶損害賠償責
    任。
六、綜上所述，上訴人依侵權行為之法則，請求追加被告己○○
    給付一十萬二千元及自九十五年四月二十一日起，至清償日
    止，按年息百分之五計算之利息部分，自屬應予准許；至超
    過上開部分即原訴及其餘追加之訴部分之請求，即屬不應准
    許。從而，原審就原訴之上訴部分，所為上訴人敗訴之判決
    ，核無違誤。上訴論旨指摘原判決不當，求予廢棄改判，為
    無理由。
七、至兩造其餘之攻擊或防禦方法及未經援用之證據，經本院斟
    酌後，認為均不足以影響本判決之結果，自無逐一詳予論駁
    之必要，併此敘明。
據上論結，本件上訴為無理由；追加之訴為一部有理由，一部無
理由，依民事訴訟法第四百四十九條第一項、第七十九條、第四
百六十三條、第三百八十五條第一項前段，判決如主文。
中    華    民    國    95    年    6     月    30    日
                  民事第六庭    審判長法  官  林鄉誠
                                      法  官  彭昭芬
                                      法  官  楊豐卿
正本係照原本作成。
不得上訴。
中    華    民    國    95    年    6     月    30    日
                                      書記官  殷丹妮


司法院資訊處製作；財團法人民間司法改革基金會備份。
